【裁判字號】    95,台上,2212
【裁判日期】    950427
【裁判案由】    毀損
【裁判全文】
最高法院刑事判決            九十五年度台上字第二二一二號
    上  訴  人  台灣高等法院檢察署檢察官
    被      告  甲○○○
                          7號.
    選任辯護人  林廷隆律師
上列上訴人因被告毀損案件，不服台灣高等法院中華民國九十二
年七月十六日第二審判決（九十一年度上訴字第三一五六號，起
訴案號：台灣板橋地方法院檢察署九十一年度偵字第一九九九號
），提起上訴，本院判決如下：
    主  文
上訴駁回。
    理  由
按刑事訴訟法第三百七十七條規定：上訴於第三審法院，非以判
決違背法令為理由，不得為之。是提起第三審上訴，應以原判決
違背法令為理由，係屬法定要件。如果上訴理由狀並未依據卷內
訴訟資料，具體指摘原判決不適用何種法則或如何適用不當，或
所指摘原判決違法情事，顯與法律規定得為第三審上訴理由之違
法情形，不相適合時，均應認其上訴為違背法律上之程式，予以
駁回。本件原判決以公訴意旨略稱：被告甲○○○於民國八十九
年一月七日後某日，僱用不知情之拆除人員，將李宗潔所有坐落
台北縣板橋市○○路臨三十一號二、三樓之建築物予以拆除殆盡
，足以生損害於李宗潔，因認被告涉犯刑法第三百五十三條第一
項之毀損建築物罪嫌。經審理結果，認為不能證明被告犯罪，爰
撤銷第一審之科刑判決，改判諭知其無罪，已綜合全部卷證資料
，逐一斟酌判斷，詳敘其無從形成被告有罪判決之心證理由，從
形式上觀察，並無判決違背法令之情形存在。按刑事訴訟法上所
謂認定犯罪事實之證據，係指足以認定被告確有犯罪行為之積極
證據而言，如未能發現相當證據或證據不足以證明，自不能以推
測或擬制之方法，以為裁判基礎；又認定犯罪事實所憑之證據，
雖不以直接證據為限，間接證據亦包括在內，然無論直接或間接
證據，其為訴訟上之證明，須於通常一般之人均不致於有所懷疑
，而得確信其為真實之程度者，始得據之為有罪之認定，倘其證
明尚未達到此一程度，而有合理性懷疑之存在時，即無從為有罪
之認定。公訴人指訴被告毀損建築物犯行，無非以告訴人李宗潔
及證人林佩琪、張石宗之指證，台北縣政府工務局拆除通知單、
結案通知單、強制拆除會辦紀錄單、房屋照片、台灣板橋地方法
院檢察署檢察官勘驗筆錄為其論據。第查證人即台北縣政府工務
局拆除人員張石宗、陳志榮雖證稱台北縣政府工務局僅拆除台北
縣板橋市○○路二十九號一樓之違章建築，未拆除同上國光路臨
三十一號一、二、三樓違建部分。但依台北縣政府工務局拆除前
拍攝之相片所示，國光路二十九號一樓右側之違章建築係由塑膠
板、木材等材料搭建而成，其後方一、二、三樓建築物，則為磚
塊、鋼筋所建造。茲台北縣政府工務局違章建築拆除通知單上既
載「違建材料為ＲＣ磚牆，高度一層約五公尺，面積約五十平方
公尺」等文句觀之（他字卷第五十三頁），其拆除之標的，非僅
國光路二十九號一樓右側由塑膠板、木材等材料搭建而成之違章
建築而已。另依證人陳慶賢所證：「（違建）房子蓋在水溝上，
（工務局）拆除時，用怪手挖，結果把房子弄傾斜，而且牆壁破
了，鄰居看到，就說拆房子怎麼把人家房子挖壞，倒塌」、「房
子用磚頭疊起來，很脆弱，屋頂有鋼筋水泥，被怪手挖傾斜」；
及證人王港所稱：伊住在板橋市○○路二十九號右側房屋，是Ｒ
Ｃ鋼筋水泥，工務局拆除時，將右側建物一、二、三樓建物全部
拆除，伊承租三層樓第一層，當天回來時，整棟都已拆除等語，
核與拆除隊拆除後之相片所示有鋼筋磚牆被拆毀之情形相符。則
台北縣政府工務局拆除隊除將國光路二十九號一樓右側違建拆除
外，亦將同路臨三十一號一樓臨接之磚造違建及二樓至三樓樓梯
一併拆除無疑。證人張石宗、陳志榮所證該局僅拆除台北縣板橋
市○○路二十九號一樓之違章建築，未拆除同上國光路臨三十一
號一、二、三樓之詞，即與事實不符。至於證人即里長林佩琪就
台北縣政府工務局拆除國光路二十九號一樓之違章建築後，危及
同上國光路臨三十一號二、三樓房屋，鄰居催促被告拆除，被告
有無於拆除隊拆除後隔三、四日唆使他人將三樓房屋或屋簷部分
一併拆除，前後供述不一，已難憑採。縱被告曾供稱：「有人打
電話催伊拆，伊叫他們自己拆，之後三樓就被拆除了」等語，但
被告並無同意他人拆除告訴人房屋之權，該項供詞，亦不足為被
告不利之認定。且告訴人當時人在國外，未目睹拆除過程，其指
訴被告拆除其房屋，無非以彼此間有故舊恩怨，提出雙方多年纏
訟之訴訟資料為據，純屬主觀臆測，仍無從採為被告有罪之證據
。茲檢察官對於被告之犯罪事實所提出之證據，既不足為被告有
罪之積極證明，或其所闡明之證明方法，無從說服法院形成被告
有罪之心證，原審基於無罪推定之原則，為被告無罪之諭知，此
乃其取捨證據及證據證明力判斷職權之合法行使，其所為判斷，
尚無悖乎證據法則，自不得指為採證違法或應於審判期日調查之
證據未予調查之違法。上訴意旨置原判決上開明確論斷於不顧，
對原審取捨證據及證據證明力判斷之審判職權行使，任憑己見，
或就同一證據資料為相異之評價，或就不影響於判決本旨事項再
為事實上之爭辯，均與法律規定得為第三審上訴理由之違法情形
，不相適合，其上訴為違背法律上之程式，應予駁回。
據上論結，應依刑事訴訟法第三百九十五條前段，判決如主文。
中    華    民    國  九十五  年    四    月  二十七  日
                      最高法院刑事第二庭
                          審判長法官  紀  俊  乾
                                法官  黃  正  興
                                法官  陳  東  誥
                                法官  花  滿  堂
                                法官  陳  世  淙
      本件正本證明與原本無異
                                      書  記  官
中    華    民    國  九十五  年    五    月    一    日
                                                      Ｌ


司法院資訊處製作；財團法人民間司法改革基金會備份。
